【裁判字號】    97,易,3348
【裁判日期】    980223
【裁判案由】    侵占
【裁判全文】
臺灣臺北地方法院刑事判決              97年度易字第3348號
公  訴  人  臺灣臺北地方法院檢察署檢察官
被      告  乙○○
上列被告因侵占案件，經檢察官聲請以簡易判決處刑（97年度偵
字第11466號），本院簡易庭認不宜以簡易判決處刑，簽請改依
通常程序審理判決如下：
    主  文
乙○○無罪。
    理  由
一、公訴意旨略以：被告乙○○於民國97年3月17日晚間21時許
    ，在臺北市○○區○○街179號夜市攤位，拾獲丁○○所有
    之行動電話1具（行號NOKIA6233，序號000000000000000號
    ），竟意圖為自己不法之所有，將之侵占入己，並置於其本
    人申請之0000000000號行動電話SIM卡使用，嗣為警循行動
    電話序號，而查知上情，因認被告涉犯刑法第337條之侵占
    遺失物罪嫌等語。
二、按犯罪事實應依證據認定之，無證據不得認定其犯罪事實。
    又不能證明被告犯罪者，應諭知無罪之判決，刑事訴訟法第
    154條第2項、第301條第1項，分別定有明文。再按事實之認
    定，應憑證據，如未能發現相當證據，或證據不足以證明，
    自不能以推測或擬制之方法，為裁判基礎；且認定不利於被
    告之事實須依積極證據，苟積極證據不足為不利於被告事實
    之認定時，即應為有利於被告之認定；另認定犯罪事實所憑
    之證據，雖不以直接證據為限，間接證據亦包括在內，然無
    論直接證據或間接證據，其為訴訟上之證明，須於通常一般
    之人均不致有所懷疑，而得確信其為真實之程度者，始得據
    之為有罪之認定，倘其證明尚未達到此一程度，而有合理之
    懷疑存在，無從使事實審法院得有罪之確信時，即應由法院
    為諭知被告無罪之判決；而告訴人之告訴，係以使被告受刑
    事訴追為目的，是其陳述是否與事實相符，仍應調查其他證
    據以資審認（最高法院40年臺上字第86號、76年臺上字第49
    86號、52年臺上字第1300號判例意旨參照）。
三、本件公訴人認被告涉犯上開罪嫌，無非以告訴人丁○○於警
    訊時之指述、行動電話序號資料及門號0000000000號行動電
    話通聯紀錄等件資為論據（證人丙○○之證述部分業據公訴
    人當庭撤回，容後詳述）。
四、經查：
（一）告訴人於警訊時指訴稱：渠手機係於97年3月17日21時許
      在臺北市○○區○○街179號前攤位遺失，惟不清楚係遭
      何人侵占云云，是尚難單憑告訴人之指述手機，遽認其所
      遺失之手機即係遭被告侵占。
（二）卷附門號0000000000號行動電話通聯紀錄，係證明於通聯
      紀錄所示之時間，此門號有通聯之紀錄。又訊據證人即被
      告乙○○之子甲○○於本院審理時結證稱：「我有跟我母
      親借過一支易付卡，門號是0000000000。96年9月5日關出
      來之後我母親去辦，我再跟她借來使用，平常都是我再使
      用。我用到去年3、4月時就不見了。整支手機不見了。掉
      在松山路那裡，快到協和工商那裡。這支手機從辦了之後
      我母親都沒有使用。這支手機不見我沒有去報案，我想易
      付卡沒有繳錢被人家用沒關係，所以沒有去報案，後來松
      山警察局打電話來叫我母親去做口供，我叫我母親直接報
      案。... 我沒有租房子在研究院路附近，我都是跟母親住
      在汐止弘道街。我沒有在饒河街撿到1支NOKIA廠牌6233型
      行動電話，我所有的手機都在士林地檢被扣押。我跟我母
      親借易付卡是放在我自己行動電話使用，我的行動電話廠
      牌是MOTOROLA和別的，沒有NOKIA。」等語（參本院98年2
      月9日審判筆錄第2至4頁），由證人甲○○之證述，可知
      行動電話門號0000000000號（下稱此門號）雖為被告所申
      請之易付卡門號，然係由證人甲○○所使用，而此門號於
      97 年3、4月間即遺失，是卷附之通聯究竟是否確為被告
      所撥打，實非無疑。
（三）再者，此門號SIM卡置入告訴人遺失之手機，其持用人並
      於97年3月18日曾與門號0000000000號行動電話持用人丙○○及門號0000000000號之行動電話持用人洪偉倫通聯，
      有上開通聯記錄可證，亦為證人丙○○所不否認；而證人
      丙○○之偵訊筆錄雖記載渠認識被告等語，惟證人丙○○
      於本院審理時結證稱：「0000000000這支電話是我太太王
      欣蕾申請的行動電話。這支電話平時是我在使用，我太太
      很少使用。從95年11月26日起申辦以後就是我在使用。我
      不認識在庭的被告。我沒有見過在庭被告乙○○，今天第
      一次見到她。... 我確實不認識她。我確實跟檢察官說我
      不認識她，我是說因為我的工作關係，有時會打電話聯絡
      ，但不知道對方的本名。我97年3月17、18日當時在做大
      理石施工，現在也是。我這支電話可以說大部分是我在工
      作上聯絡老闆或工人等等在使用的。」等語（參本院97年
      12 月16日審判筆錄第2至3頁），且經公訴人勘驗證人丙○○偵訊筆錄得悉，證人丙○○確實供稱渠不認識被告，
      而公訴人於本院審理時亦當庭撤回證人丙○○於偵訊時之
      證詞；又公訴人指揮檢察事務官詢問門號0000000000號行
      動電話持用人洪偉倫，渠亦稱不認識被告，亦不認識甲○○。既上開二門號之持用人均不認識被告，自不可能與被
      告有電話聯繫，足證卷附通聯並非被告所為，是自難以通
      聯紀錄即認定被告有侵占之事實。
五、綜上所述，無何積極證據佐證被告確有侵占遺失物之事實，
    此外，本院復查無其他積極證據足證被告有何公訴意旨所指
    之犯行，本件既不能證明被告犯罪，揆諸前揭法條規定及判
    例意旨說明，應為被告無罪之諭知，以免冤抑。
六、據上論斷，依刑事訴訟法第452條、第301條第1項，判決如
    主文。
本案經檢察官鄧巧羚到庭執行職務。
中    華    民    國    98    年    2     月    23    日
                  刑事第十二庭  審判長法  官  李英豪
                                      法  官  楊台清
                                      法  官  曾正龍
以上正本證明與原本無異。
檢察官如不服本判決，應於判決送達後十日內，向本院提出上訴
狀（應抄附繕本）。
                                      書記官  彭自青
中    華    民    國    98    年    2     月    25    日


司法院資訊處製作；財團法人民間司法改革基金會備份。
